【裁判字號】    96,簡上,963
【裁判日期】    970218
【裁判案由】    詐欺
【裁判全文】
臺灣板橋地方法院刑事判決             96年度簡上字第963號
上  訴  人
即  被  告  甲○○
上列上訴人即被告因詐欺案件，不服本院96年度簡字第5391號中
華民國96年9 月6 日第一審刑事簡易判決（聲請簡易判決處刑案
號：臺灣板橋地方法院檢察署96年度偵字第14843 號），提起上
訴，本院管轄之第二審合議庭判決如下：
    主  文
上訴駁回。
    事  實
一、甲○○預見提供自己之金融機構帳戶供不相識之人使用，足
    以幫助他人提領獲取詐欺之犯罪所得，復信縱該他人為上開
    犯罪行為，亦與其供給帳戶之本意無違，乃基於幫助詐欺之
    不確定故意，於民國96年4 月24日下午某時許，以不詳之代
    價，將其前於95年4 月17日至萬泰商業銀行三重分行（下稱
    萬泰銀行）所申請開設帳號000000000000號帳戶之存摺、金
    融卡及密碼等物，郵寄至高雄市○○區○○街139 號懷康有
    限公司高雄營業所，提供予真實姓名年籍不詳、自稱「張靜
    怡」之成年人士，而任由其藉以遂行犯罪後，為之掩飾犯罪
    所得財物。繼之「張靜怡」於96年4 月30日上午7 時許，撥
    打電話向乙○○佯稱其子因當兵出遊打架遭關禁閉，需匯款
    賠償店家損失云云，乙○○不疑有他，致陷於錯誤，而於同
    日上午9 時47分許，依照指示至臺北縣中和市○○路323 號
    臺灣土地銀行中和分行，以臨櫃匯款之方式匯出款項新臺幣
    （下同）116,700 元至甲○○前述萬泰銀行帳戶中，嗣乙○
    ○匯款後聯絡其子始知受騙，旋即報警循線查悉上情。
二、案經臺北縣政府警察局中和分局報請臺灣板橋地方法院檢察
    署檢察官偵查後聲請簡易判決處刑。
    理  由
一、刑事訴訟法第159 條第1 項雖規定，被告以外之人於審判外
    之言詞或書面陳述，除法律有規定外，不得作為證據。惟同
    法第159 條之5 明定：「被告以外之人於審判外之陳述，雖
    不符前四條之規定，而經當事人於審判程序同意作為證據，
    法院審酌該言詞陳述或書面陳述作成時之情況，認為適當者
    ，亦得為證據。」、「當事人、代理人或辯護人於法院調查
    證據時，知有第一百五十九條第一項不得為證據之情形，而
    未於言詞辯論終結前聲明異議者，視為有前項之同意。」其
    立法理由在於傳聞證據未經當事人之反對詰問予以核實，乃
    排斥其證據能力。惟當事人如放棄對原供述人之反對詰問權
    ，於審判程序表示同意該等傳聞證據可作為證據，此時，法
    院除認該傳聞證據欠缺適當性外，自可承認其證據能力。又
    當事人、代理人或辯護人於調查證據時，知有刑事訴訟法第
    159 條第1 項不得為證據之情形，卻表示「對於證據調查無
    異議」、「沒有意見」等意思，而未於言詞辯論終結前聲明
    異議者，應視為已有將該等傳聞證據採為證據之同意。經查
    ，本件被告甲○○及檢察官於本院準備程序期日、審判期日
    ，對本件之全部證據即：被害人乙○○於警詢中之陳述、臺
    灣土地銀行匯款申請書、臺北縣政府警察局中和分局南勢派
    出所受理詐騙帳戶通報警示、受理詐騙電話斷話簡便格式表
    、受理刑事案件報案三聯單、內政部警政署反詐騙案件紀錄
    表、萬泰銀行存款業務往來申請書、臺幣存摺對帳單等供述
    證據，表示對證據能力不爭執，復於審判期日就本院逐一提
    示之證據於言詞辯論終結前，均未就所調查之證據主張有刑
    事訴訟法第159 條第1 項不得為證據之情形，本院審酌上開
    筆錄、書面作成時並無不當取供之情形，認為作為證據亦屬
    適當，揆諸上開說明，本件經調查之證據，均有證據能力，
    合先敘明。
二、訊據被告甲○○固不否認其有申辦上開銀行帳戶，並將該帳
    戶之存摺、金融卡及密碼等物郵寄交付予「張靜怡」使用，
    且致被害人乙○○有遭受詐騙而將款項116,700 元匯入其帳
    戶之事實，惟矢口否認有何幫助詐欺之犯行，辯稱：伊也是
    受害者，當初伊將該帳戶之存摺、金融卡及密碼，郵寄至懷
    康有限公司高雄營業所予「張靜怡」，是要辦理負債整合之
    用，並非為幫助詐欺云云，並提出快捷單據、存證信函、臺
    北市政府警察局松山分局書函、臺灣臺北地方法院檢察署函
    為證。然查：
  (一)被害人乙○○經真實姓名年籍不詳之成年人士於96年4 月30
    日上午7 時許，撥打電話向乙○○佯稱其子因當兵出遊打架
    遭關禁閉，需匯款賠償店家損失云云，致乙○○不疑有他，
    而陷於錯誤，乃於96年4 月30日上午9 時47分許，將116,70
    0 元轉帳匯入被告上開銀行帳戶，嗣經乙○○報案通報列管
    為警示帳戶等情，業據被害人乙○○於警詢中指述歷歷，並
    有臺灣土地銀行匯款申請書、臺北縣政府警察局中和分局南
    勢派出所受理詐騙帳戶通報警示、詐騙電話斷話簡便格式表
    、刑事案件報案三聯單、內政部警政署反詐騙案件紀錄表、
    萬泰銀行存款往來申請書、臺幣存摺對帳單等附卷可稽，徵
    而可信。
  (二)被告雖以其將萬泰銀行帳戶之存摺、金融卡及密碼寄交懷康
    有限公司高雄營業所之「張靜怡」是為辦理負債整合云云置
    辯，但針對「張靜怡」之真實姓名年籍、懷康有限公司高雄
    營業所之業務內容，竟無一可供查究；再者依其所稱之辦理
    負債整合，何需提出帳戶之存摺、金融卡及密碼予他人持用
    一節，亦始終未有合理說明。至於被告於本院審理時併提出
    附卷之快捷單據、存證信函、臺北市政府警察局松山分局書
    函、臺灣臺北地方法院檢察署函等件，則除僅能得知其寄發
    帳戶之存摺、金融卡及密碼予「張靜怡」，尚背負諸多債務
    ，且另有向檢警提告他人詐欺案件等情外，實無助於主觀犯
    意之釐清。總此，均不足據之而為有利被告之事實認定。
  (三)又金融帳戶為個人理財之工具，申請開設金融帳戶並無任何
    特殊之限制，一般民眾皆可以存入最低開戶金額之方式申請
    之，且一人亦可以在不同之金融機構申請多數之存款帳戶使
    用，此乃眾所週知之事實，則依一般人之社會生活經驗，苟
    見陌生人不以自己名義申請開戶，反而向他人蒐集借用他人
    之銀行帳戶供己使用，衡情當可知悉該蒐集帳戶之人係為掩
    飾身分而防止犯罪偵查機關查知提領款項人員之真實身分；
    況且此利用他人帳戶作為詐騙之用而使犯罪偵查機關無法藉
    由所使用帳戶追查真正之詐欺行為人之情形，近年來亦屢見
    不鮮，並經治安機關大力宣導提醒民眾勿輕信上當受騙，而
    為社會所週知，被告提供自己帳戶供他人使用雖非參與詐欺
    行為之犯罪構成要件行為，主觀上亦難遽認就該等詐欺行為
    具共同犯意聯絡，然此項行為客觀上實足以幫助此等詐欺犯
    罪之可能性，被告主觀上難以諉為不知，竟仍決意交予他人
    使用，尤見對此等結果之發生並不違反其本意，其就此幫助
    他人詐欺取財犯行之行為具有不確定故意，至臻灼然。
  (四)綜上，足認被告上開所辯，顯係圖卸飾詞，殊無可採，罪證
    明確，被告犯行洵堪認定。
三、按刑法上之幫助犯，係對於犯罪與正犯有共同之認識，而以
    幫助之意思，對於正犯資以助力，而未參與實施犯罪之行為
    者而言。是以，如未參與實施犯罪構成要件之行為，且係出
    於幫助之意思提供助力，即屬幫助犯，而非共同正犯。查被
    告將其所有之上揭帳戶存摺、金融卡及密碼提供予姓名年籍
    不詳、自稱「張靜怡」之成年人士用以誘騙被害人匯入金錢
    ，顯係基於幫助他人實施詐欺取財之不確定故意，且所為提
    供帳戶予他人之行為係屬刑法詐欺罪構成要件以外之行為，
    是核被告所為，係犯刑法第30條第1 項前段、第339 條第1
    項之幫助詐欺取財罪。再被告幫助他人犯罪，係屬幫助犯，
    爰依刑法第30條第2 項規定，按正犯之刑減輕之。原審依現
    存之證據，已足認定被告犯罪，經檢察官之聲請，不經通常
    審判程序，逕以簡易判決處刑，因依刑法第30條第1 項前段
    、第2 項、第339 條第1 項、第41條第1 項前段，刑法施行
    法第1 條之1 等規定，並審酌被告恣意提供個人金融機構帳
    戶，助長詐欺犯罪，徒增司法機關偵查犯罪之困難，應嚴予
    非難，兼衡其素行、智識程度、犯罪之動機、目的、手段、
    所造成之損害暨其犯罪後態度等一切情狀，量處拘役三十日
    ，如易科罰金，以新臺幣三千元折算一日，並敘明被告雖係
    於96年4 月24日將其所有之萬泰銀行帳戶存摺、金融卡及密
    碼等提供「張靜怡」使用，幫助實行詐欺取財之犯罪行為，
    惟所幫助之正犯「張靜怡」係於同年月30日向被害人乙○○
    詐取金錢，與中華民國九十六年罪犯減刑條例所列減刑要件
    尚有未合，無從予以減刑等語，經核其認事用法，均無違誤
    ，量刑亦屬適當，是被告提起上訴，為無理由，應予駁回。
據上論斷，應依刑事訴訟法第455 條之1 第1 項、第3 項、第36
8 條，判決如主文。
本案經檢察官劉仕國到庭執行職務
中    華    民    國    97    年    2     月    18    日
                  刑事第一庭    審判長法  官  陳恆寬
                                      法  官  劉景宜
                                      法  官  張江澤
以上正本證明與原本無異。
不得上訴。
                                      書記官  林怡秀
中    華    民    國    97    年    2     月    18    日
附錄本案論罪科刑法條全文：
刑法第339 條
意圖為自己或第三人不法之所有，以詐術使人將本人或第三人之
物交付者，處五年以下有期徒刑、拘役或科或併科一千元以下罰
金。
以前項方法得財產上不法之利益或使第三人得之者，亦同。
前二項之未遂犯罰之。


司法院資訊處製作；財團法人民間司法改革基金會備份。
